臺灣橋頭地方法院刑事判決　
111年度易字第67號
 111年度易字第68號
公  訴  人  臺灣橋頭地方檢察署檢察官        
被      告  鄭淑貞


選任辯護人  康進益律師
            康鈺靈律師
上列被告因妨害名譽案件，經檢察官提起公訴（110年度偵字第7
193號、110年度偵字第13237號、110年度偵字第13238號），本
院合併審理並判決如下：
    主  文
鄭淑貞無罪。
    理  由
一、公訴意旨略以：被告鄭淑貞與陳慧玲2人均為高雄市○○區○○
    路000號高雄博愛鎮H座大樓同棟住戶，因大樓公共事務而有
    訴訟糾紛，鄭淑貞基於公然侮辱之犯意，分別於㈠於民國109
    年12月7日23時26分許，在高雄市○○區○○路000號2樓電梯外
    走廊之不特定多數人得以共見共聞之場所，以「你就等給人
    關啦！死破媌！」之詞語辱罵陳慧玲。㈡民國109年12月10日
    23時許，在高雄市○○區○○路000號2樓電梯外走廊之不特定多
    數人得以共見共聞之場所，以「死破媌」之詞語辱罵陳慧玲
    。㈢於110年3月8日0時29分許，同在上開走廊處，以「等給
    人關啦！死破媌仔！」之詞語辱罵陳慧玲，均足以貶損陳慧
    玲之人格評價。因認被告涉犯刑法第309條第1項之公然侮辱
    罪嫌。
二、按犯罪事實應依證據認定之，無證據不得認定犯罪事實；不
    能證明被告犯罪者，應諭知無罪之判決，刑事訴訟法第154
    條第2項、第301條第1項分別定有明文。又認定犯罪事實所
    憑之證據，雖不以直接證據為限，間接證據亦包括在內；然
    而無論直接或間接證據，其為訴訟上之證明，須於通常一般
    之人均不致有所懷疑，而得確信其為真實之程度者，始得據
    為有罪之認定，倘其證明尚未達到此一程度，而有合理之懷
    疑存在時，即無從為有罪之認定。
三、檢察官認被告成立上揭犯行，無非係以被告於警詢及偵查時
    之供述、告訴人於警詢及偵查時之指訴、錄音光碟、錄音譯
    文、現場照片為其論據。
四、訊據被告固坦承其與告訴人住同一層樓，與告訴人曾有不愉
    快等情，但堅詞否認有何公然侮辱之犯行，辯稱：我沒有講
    過起訴書所寫的那些話，是告訴人自導自演等語。被告之辯
    護人則為其辯稱：告訴人從頭到尾無法證明被告講述的對象
    是告訴人，照片是事後拍攝，無法證明辱罵的時間、地點，
    錄音沒有辦法知道時間，並無證據可證明為被告有講述辱罵
    告訴人言語。縱認為是被告所述，內容也非針對告訴人，有
    可能是在跟別人講話。如果被告真的有說，其他住戶怎麼都
    沒有反應。兩造有嫌隙，告訴人可能惡意誣陷被告，告訴人
    於106年與被告交惡後，整個大樓民刑事都在告，是刻意去
    挑告訴期間內的去告等語。
五、經查：
　　㈠被告在告訴人為同社區住戶，被告除自住之10樓外，在告
      訴人所住同棟2樓亦有居所，雙方因大樓公共事務有訴訟
      糾紛，為被告自承在卷，且為告訴人於警詢及偵查中證述
      明確，互核相符，應可認定。
　　㈡被告確有針對告訴人講述侮辱性言詞，認定如下：
　　　⒈告訴人於警詢中證稱：我很確定該聲音是被告，她每天
        都這樣謾罵，被告沒有指名道姓，但我跟她為了大樓的
        事務有諸多不愉快，所以確定是針對我謾罵；被告知道
        我什麼時候會回來，就會固定在那個時段在走廊或是我
        家門口外用言語羞辱我，指名道姓是沒有，但被告每天
        都會有這樣固定的行為，我很肯定是對我辱罵，她對於
        我查大樓的帳很不滿等語，於偵查中證稱：錄音是被告
        說的等語（見高市警左分偵字第11070832300號卷，下
        稱警一卷，第6、7頁；高市警左分偵字第11072382500
        號卷，下稱警二卷，第6、7頁；臺灣橋頭地方檢察署11
        0年度偵字第13238號卷第22頁），於本院審理時證稱：
        我人是在家裡，被告罵那麼大聲，我在家就可以聽到被
        告所罵的，我是每天把錄音筆或手機放在我的門的便當
        鎖上面或窗台那邊錄音。被告知道我差不多那個時間點
        回家，我的燈是打開的。之前我跟被告有訴訟，所以那
        句「等給人關啦」就是針對我。我不知道大樓住戶知道
        我跟被告的糾紛的程度，但是我看過他們談論這件事。
        被告當面也曾經這樣罵過我。我並沒有調整過錄音筆時
        間等語（見本院111年度易字第68號卷第27至29、31頁
        ），並有告訴人提出之錄音光碟、錄音譯文、錄音檔錄
        音時間擷圖等可證（見本院110年度審易字第863號卷，
        下稱審易卷，第67、68頁、警一卷第17頁、警二卷第13
        、19頁），堪可認定。
　　　⒉依告訴人所述其確係在家中親耳聽聞被告講述上開言詞
        ，並非純屬推測，其與被告為鄰居，應不至於誤認被告
        之聲音；並有錄音光碟、錄音譯文為佐證。又告訴人提
        出之錄音檔錄音時間擷圖，分別係109年12月7日、109
        年12月10日、110年3月5日之音檔，核與告訴人所述時
        間相符，均足資作為告訴人供述之佐證。且公然侮辱罪
        並不以辱罵的對象在場為限，告訴人是在家中聽聞或在
        場見聞並無區別，不影響構成要件之成立。再依講述之
        之內容敘及「等給人關」等語，而可見指涉對象必然關
        乎訴訟，審諸雙方多有訴訟糾紛，被告之前科多為因告
        訴人所生之妨害名譽及衍生之誣告、偽證等，有其臺灣
        高等法院前案紀錄表可參，被告確實有動機針對告訴人
        出言辱罵。是以，被告出言辱罵者，應即告訴人無訛。
　　　⒊被告之辯護人為被告以前詞置辯：固然告訴人與被告立
        場相佐，其證詞有較大誣陷被告可能，必以其證言無瑕
        疵且有其他佐證認與事實相符，始能作為被告有罪之論
        據。然告訴人所述並非毫無補強證據，其親身經歷佐以
        錄音資料，已可認定被告確有為侮辱性言詞，被告空言
        否認其並未講述上開話語，應非可採。又公然侮辱對象
        之判斷，不以言語中指名道姓為必要，依被告口出上開
        言語當時之客觀情狀，並審酌雙方因大樓公共事務多有
        訴訟糾紛，確實足以使聽聞者認知被告係針對告訴人為
        之，縱使被告並未指名道姓，仍無礙於認定。被告辯稱
        ：並非針對告訴人辱罵云云，亦非可採。
　　㈢本案並不符合公然要件，說明如下：
　　　⒈按刑法第309條之公然侮辱罪，以公然為其構成要件，所
        謂「公然」，指不特定人或多數人得以共見共聞之狀態
        。公然侮辱罪之可罰性，在於行為人使其所傳述內容直
        接流通於社會，因此，私下、非公開對於「特定少數人
        」傳達內容之行為，自不在處罰之列。
　　　⒉依刑事訴訟法第160條，證人之個人意見或推測之詞，除
        以實際經驗為基礎者外，不得作為證據。就被告講述之
        地點，告訴人於警詢中證稱：該處2樓通道是公共場合
        ，只要是住戶都會經過，連在屋內都會聽到她的聲音；
        在我們大樓二樓電梯的走廊通道等語（見警一卷第6、7
        頁，警二卷第6、7頁），於本院審理中證稱：被告講話
        的位置是外面電梯走廊，電梯出口附近，我人在家裡，
        我不知道被告在罵的時候走廊有沒有人，我去調監視器
        被管委會否決。我提供的照片是事後拍的，因為警察問
        我被告可能辱罵的地點，監視器、拍照要錢要時間，我
        手頭有錄音筆就利用來蒐證。我證明被告聲音是我用物
        理學算出來，我不知道鄰居有沒有聽到，大家都自掃門
        前雪。我不在場，我是聽聲音方向判斷，因為聲波傳播
        的時候有一定的速率，聲音大小影響傳播，我是從物理
        學的聲波位置來判斷，我沒有出去外面，等於我是把錄
        音筆放在我家的鎖上等語（見本院111年度易字第68號
        卷第26至28、30、32、34頁），可知告訴人對於被告具
        體講述上開話語的地點，並未親自見聞，僅是個人推測
        之詞，無從證明被告講述之地點，即無法斷定被告係在
        公開場合講述。
　　　⒊查該社區住戶外側門係不銹鋼骨架與紗網所組成，有現
        場照片可參（見本院審易卷第61頁），此種門隔音效果
        有限。況被告在告訴人住家同層樓亦有居所，其居所距
        離電梯口10.9公尺，被告居所與告訴人住處相距16公尺
        ，有高雄市政府警察局左營分局111年2月21日高市警左
        分偵字第11170534800號函暨檢附之現場勘查照片可佐
        （見本院審易卷第79至83頁），以如此近之距離，音量
        的大小、其間有無阻隔物、空間規劃是否有回音等，均
        可能影響音源位置之判斷，告訴人對於被告講述地點之
        推論極可能失準，不能排除被告係在其私人空間即居所
        室內大聲宣洩情緒，但聲音卻可能傳送至公共空間而為
        告訴人誤判之可能性。告訴人雖提出現場照片為據（見
        警一卷第19至21頁、警二卷第15至17、21至23頁、審易
        卷第55至61頁），惟此乃事後所攝，不能證明被告於案
        發時講述上開言語之地點確實為電梯出口。本案既無監
        視錄影畫面、告訴人以外之人見聞甚或被告之電梯刷卡
        紀錄等任何佐證，可認被告確係在公眾出入之空間所為
        ，無從認為合乎「公然」之構成要件。
六、綜上所述，被告講述侮辱言詞之地點不明，未必係在公開場
    合，與刑法第309條第1項「公然」之要件不符，無從認定被
    告有刑法第309條第1項公然侮辱之犯行，自應為被告無罪之
    諭知。　　　　
據上論斷，應依刑事訴訟法第301條第1項，判決如主文。
本案經檢察官靳隆坤提起公訴，檢察官鍾葦怡到庭執行職務。
中　　華　　民　　國　　111 　年　　6 　　月　　17　　日
                  刑事第一庭    法　官  王奕華
以上正本證明與原本無異。
如不服本判決應於收受判決後 20 日內向本院提出上訴書狀，並
應敘述具體理由。其未敘述上訴理由者，應於上訴期間屆滿後20
 日內向本院補提理由書 (均須按他造當事人之人數附繕本)「切
勿逕送上級法院」。
中　　華　　民　　國　　111 　年　　6 　　月　　17　　日
                                書記官  董明惠